【裁判字號】    94,易,2371
【裁判日期】    950321
【裁判案由】    違反動產擔保交易法
【裁判全文】
臺灣臺中地方法院刑事判決              94年度易字第2371號
公  訴  人  臺灣臺中地方法院檢察署檢察官
被      告  甲○○
                    之1
上列被告因違反動產擔保交易法案件，經檢察官聲請簡易判決處
刑（聲請簡易判決處刑案號：九十四年度偵字第二二五五號），
本院豐原簡易庭認為不宜以簡易判決處刑，移由本院刑事庭改依
通常程序審理，被告於本院準備程序就被訴事實為有罪之陳述，
本院合議庭裁定改行簡式審判程序，判決如下：
    主    文
甲○○共同動產擔保交易之債務人，意圖不法之利益，將標的物
出賣，致生損害於債權人，處拘役肆拾日，如易科罰金，以佰
元折算壹日。
    犯罪事實
一、甲○○因友人洪慶峰個人信用問題無法出具名義購車辦理貸
    款或擔任保證人，乃應允洪慶峰由其擔任買受人及貸款之債
    務人，即於民國九十三年四月二十六日，在高雄縣旗山鎮彈
    藥庫營區，以其所有之車牌號碼四四二一－ＪＱ號自用小客
    車一輛，向遠東國際商業銀行股份有限公司臺北民權分行（
    下稱遠東銀行）辦理動產擔保抵押借款，約定借款金額為新
    臺幣（下同）三十二萬元，借款期間自九十三年五月二十七
    日起至九十六年四月二十六日止，每月一期，每期應清償借
    款一萬一千八百九十二元，在全部借款清償完畢前，前開自
    用小客車須依約放置於臺中縣潭子鄉○○○街六號十三樓之
    一處，甲○○不得任意將前開機車遷移、出賣、出質、移轉
    、抵押或為其他處分，並作成書面契約，而為動產擔保交易
    之債務人，詎甲○○在取得前開貸款之後，其與洪慶峰基於
    意圖不法之利益出賣前開自用小客車之犯意聯絡，於九十三
    年四月底某日某時，在臺中市○○路詳細地址不明之慶峰車
    行，將上開標的物交由洪慶峰出售，而未告知債權人遠東銀
    行，且就所貸得之前開貸款僅清償三期，自第四期起即拒不
    付款，致債權人遠東銀行追索無著，受有損害，後遠東銀行
    於九十三年八月十六日將上開動產抵押債權移轉予和潤企業
    股份有限公司（下稱和潤公司）並辦理動產抵押設定債權人
    變更登記完畢。經和潤公司派員前往臺中縣潭子鄉○○○街
    六號十三樓之一前開自用小客車約定停放地點查看時，始獲
    悉上情。
二、案經和潤公司訴由臺灣臺中地方法院檢察署檢察官偵查後聲
    請簡易判決處刑，本院豐原簡易庭認不宜逕以簡易判決處刑
    ，簽移本院刑事庭改依通常程序審理。
    理    由
一、訊據被告甲○○對於前揭犯罪事實坦承不諱，核與告訴代理
    人乙○○指述情節相符，並有貸款暨動產抵押契約書、動產
    擔保交易動產抵押設定登記申請書、動產擔保交易動產抵押
    設定債權人變更登記申請書、動產擔保交易（動產抵押）移
    轉契約書等影本各一份在卷可稽。被告以動產擔保交易動產
    抵押方式辦理貸款，取得借款後僅清償三期即拒不清償借款
    ，並將前開自用小客車交由洪慶峰出售，使債權人追索無著
    ，自有不法利益之意圖，並已致生損害於債權人；又被告與
    洪慶峰二人由被告先以前開自用小客車借款後，即交給洪慶
    峰取去出售予他人，益徵其等就前開出售該自用小客車損害
    債權人之犯行，有犯意之聯絡甚明。本案事證明確，被告犯
    行堪予認定。
二、按動產擔保交易法第三十八條規定動產擔保交易之債務人，
    意圖不法之利益，將標的物遷移、出賣、出質、移轉、抵押
    或為其他處分，致生損害於債權人者，處三年以下有期徒刑
    、拘役、或科或併科六千元以下罰金，此項規定，係因特定
    關係成立之罪，其犯罪主體，須為動產擔保交易之債務人，
    然並不因此排除他人得依刑法第三十一條第一項之規定，與
    該債務人成立共犯，最高法院八十四年度臺非字第一四○號
    判決可資參照。是以被告既為本件動產擔保交易動產抵押設
    定契約之債務人，核其與洪慶峰擅自出售上開自用小客車之
    行為，係犯動產擔保交易法第三十八條之動產擔保交易之債
    務人，意圖不法之利益，將標的物出賣，致生損害於債權人
    罪。洪慶峰雖非本件動產擔保交易動產抵押設定契約之債務
    人，然實際上係由其所出資購買，並與被告按期繳納三期貸
    款，並就出賣該自用小客車之犯行，與被告有意圖不法利益
    之犯意聯絡，核如前述，揆諸前揭說明，洪慶峰所為亦應犯
    動產擔保交易法第三十八條之動產擔保交易之債務人，意圖
    不法之利益，將標的物出賣，致生損害於債權人罪。被告與
    洪慶峰間就前開動產擔保交易之債務人，意圖不法之利益，
    將標的物出賣之犯行，有犯意聯絡及行為分擔，為共同正犯
    。公訴意旨未論及被告與洪慶峰基於犯意連絡，由洪慶峰出
    面出賣前開動產擔保標的之自用小客車而共同犯本件之犯行
    ，尚有未洽，併予敘明。爰審酌被告係因無資力繳納分期款
    而犯本罪，犯罪之動機單純、犯罪手段尚稱平和、告訴人所
    受損害尚屬輕微，且被告已有清償部分欠款，及被告犯後坦
    承犯行、態度尚佳等一切情狀，量處如主文所示之刑，並諭
    知易科罰金之折算標準。
三、至本院審理過程中，發現洪慶峰亦涉有本件違反動產擔保交
    易法第三十八條之動產擔保交易之債務人，意圖不法之利益
    ，將標的物出賣，致生損害於債權人罪之嫌，然未據檢察官
    起訴或另案偵辦，此部分亦請偵查機關依法處理。
據上論斷，應依刑事訴訟法第四百五十二條、第二百七十三條之
一第一項、第二百九十九條第一項前段，動產擔保交易法第三十
八條，刑法第十一條前段、第二十八條、第四十一條第一項前段
，罰金罰鍰提高標準條例第一條前段、第二條，判決如主文。
中    華    民    國    95    年     3    月    21    日
                  刑事第六庭    法  官  戴博誠
上正本證明與原本無異。
如不服本判決，應於送達後十日內向本院提出上訴狀（須附繕
本），上訴於臺灣高等法院臺中分院。
                                書記官  鄭淑英
中    華    民    國    95    年     3    月    21    日
【附錄論罪科刑法條】
動產擔保交易法第三十八條：
動產擔保交易之債務人，意圖不法之利益，將標的物遷移、出賣
、出質、移轉、抵押或為其他處分，致生損害於債權人者，處三
年以下有期徒刑、拘役或科或併科六千元以下之罰金。


司法院資訊處製作；財團法人民間司法改革基金會備份。
